臺灣臺南地方法院刑事判決
111年度易字第824號
聲  請  人  臺灣臺南地方檢察署檢察官
被      告  李榮燦


上列被告因賭博案件，經檢察官聲請以簡易判決處刑（111年度
偵字第3032號），本院認不得以簡易判決處刑（111年度簡字第1
928號），改依通常程序審理，判決如下：
    主  文
李榮燦犯以網際網路賭博財物罪，處罰金新臺幣貳萬元，如易服
勞役，以新臺幣壹仟元折算壹日。
扣案之電腦主機壹臺、電腦螢幕壹臺、賽事表伍張、新臺幣參仟
元均沒收。
    事  實
一、李榮燦基於以網際網路賭博財物之犯意，自民國111年1月14
    日起至111年1月18日止，在其臺南市○○區○○○0段00巷00○000
    號住處，使用自家電腦連結網際網路後，登入「玖九」簽賭
    網站(網址：tk9999.net)、「贏玖九」簽賭網站(網址：kwi
    n99.net、ag.kwin99.net)，輸入個人簽注帳號、密碼在該
    等網站進行賭博，如簽中獲勝球隊或特定條件，即可贏得賭
    金，若未簽中，李榮燦下注之點數（賭金）則悉歸賭博網站之
    經營者所有，而以此方式賭博財物。嗣於111年1月18日9時30
    分許，為警至上址執行搜索，當場發現李榮燦在上開網站共下
    注新臺幣(下同)92,500元，並查扣電腦主機1臺、電腦螢幕1
    臺、手機1支、李榮燦申辦之京城商業銀行存摺1本、賽事表5
    張、3,000元等物，而查悉上情。
二、案經臺南市政府警察局第一分局報告臺灣臺南地方檢察署檢
    察官偵查後聲請以簡易判決處刑。
    理  由
壹、有罪部分：
一、證據能力：
    被告以外之人於審判外之陳述，雖不符刑事訴訟法第159條
    之1至第159條之4之規定，而經當事人於審判程序同意作為
    證據，法院審酌該言詞陳述或書面陳述作成時之情況，認為
    適當者，亦得為證據，刑事訴訟法第159條之1第2項、第159
    條之5第1項分別定有明文。被告李榮燦及檢察官對於本院據
    以認定事實之供述證據，均同意有證據能力，本院審酌證據
    作成時之情況，核無違法取證或其他瑕疵，認為以之作為證
    據為適當，均有證據能力。
二、上揭犯罪事實，業據被告李榮燦於警詢、偵訊、本院審理時
    均坦承不諱，並有本院111年度聲搜字第55號搜索票、臺南
    市政府警察局第一分局搜索扣押筆錄、扣押物品目錄表、扣押
    賽事表5張照片、電腦蒐證照片21張、現場照片4張等在卷可
    稽，復有電腦主機1臺、電腦螢幕1臺、賽事表5張、3,000元
    扣案可佐，足認被告之自白與事實相符。本件事證明確，被
    告之犯行堪予認定。
三、論罪科刑：
(一)核被告李榮燦所為，係犯刑法第266條第2項、第1項之以網
    際網路賭博財物罪。被告自111年1月14日至18日9時30分許
    為警查獲時止，以網際網路在「玖九」、「贏玖九」等賭博
    網站多次下注簽賭，均基於單一賭博目的之行為決意，於密
    切接近的時間內接續實施，侵害同一社會法益，各行為間的
    獨立性薄弱，以視為數個舉動接續施行，合為包括之一行為
    予以評價較為合理，屬接續犯，僅論以一罪。
(二)爰審酌被告以網際網路在「玖九」、「贏玖九」等賭博網站
    下注簽賭，助長地下簽賭歪風，惡性及危害非微，且為警至
    上址執行搜索時，被告在上開網站共下注92,500元之犯罪情節
    ；但被告始終坦承犯行，犯後態度尚可，自陳之教育程度國
    中畢業，職業以眼鏡代工為業，無前科之素行，需照顧母親
    之家庭生活狀況等一切情狀，量處如主文所示之罰金刑，並
    諭知易服勞役之折算標準。
四、沒收：扣案之電腦主機1臺、電腦螢幕1臺、賽事表5張、3,0
    00元等物，屬於被告所有供本案下注簽賭所用或預備所用之
    物，業據被告於警詢、偵訊、本院審理時陳明在卷，均應依
    刑法第38條第2項前段規定宣告沒收。至於扣案手機1支、李
    榮燦申辦之京城商業銀行存摺1本，因與本件賭博無關，檢察
    官聲請簡易判決處刑書亦表明不聲請宣告沒收，爰不沒收，
    併此敘明。
貳、不另為無罪之部分：
一、公訴意旨另以：被告李榮燦基於以網際網路賭博財物之犯意
    ，自民國110年6、7月間某日起至111年1月13日止，在其臺
    南市○○區○○○0段00巷00○000號住處，使用自家電腦連結網際
    網路後，登入「玖九」簽賭網站(網址：tk9999.net)、「贏
    玖九」簽賭網站(網址：kwin99.net、ag.kwin99.net)，輸
    入個人簽注 帳號、密碼在該等網站進行賭博，如簽中獲勝
    球隊或特定條件，即可贏得賭金，若未簽中，李榮燦下注之
    點數（賭金）則悉歸賭博網站之經營者所有，而以此方式賭
    博財物。因認被告於上開期間亦涉犯刑法第266條第2項、第
    1項之以網際網路賭博財物罪嫌。
二、刑法第1條規定：「行為之處罰，以行為時之法律有明文規
    定者為限。拘束人身自由之保安處分，亦同。」為罪刑法定
    主義，而刑法罪刑法定主義禁止類推解釋之精神，在保障人
    民之自由及權利，限制國家權力之濫用，使人民不受法無處
    罰明文之刑罰制裁，且不因執法者以一己之念任意解釋法律
    ，而受不測之損害。惟擴張解釋則為罪刑法定主義所不禁止
    ，乃屬正當之解釋方法。擴張解釋係因法律規定文義過狹，
    不足表示立法真意，因而擴張法文之意義，以期正確適用。
    此擴張須在文義可能之範圍內，即須在文義「預測可能性」
    的射程內，若內涵相同，或為內涵所能涵蓋，並不違背立法
    目的，始可為擴張解釋。又刑法第266條於111年1月12日修
    正公布，於同年1月14日施行，修正前刑法第266條規定：「
    在公共場所或公眾得出入之場所賭博財物者，處3萬元以下
    罰金。但以供人暫時娛樂之物為賭者，不在此限」、「當場
    賭博之器具與在賭檯或兌換籌碼處之財物，不問屬於犯人與
    否，沒收之」，修正後則規定：「在公共場所或公眾得出入
    之場所賭博財物者，處5萬元以下罰金」、「以電信設備、
    電子通訊、網際網路或其他相類之方法賭博財物者，亦同」
    、「前二項以供人暫時娛樂之物為賭者，不在此限」、「犯
    第1項之罪，當場賭博之器具、彩券與在賭檯或兌換籌碼處
    之財物，不問屬於犯罪行為人與否，沒收之」。
三、被告自110年6、7月間某日起至111年1月13日止部分，因修
    正後之刑法第266條第2項、第1項之以網際網路賭博財物罪
    尚未公布施行，即無該項之適用。應討論者，為被告是否適
    用修正前刑法第266條第1項之罪：
(一)關於賭博行為，修正前刑法第266條第1項規定：「在公共場
    所或公眾得出入之場所賭博財物者，處1千元以下罰金。但
    以供人暫時娛樂之物為賭者，不在此限。」為普通賭博罪。
    修正前第268條規定：「意圖營利，供給賭博場所或聚眾賭
    博者，處3年以下有期徒刑，得併科3千元以下罰金。」為圖
    利賭博罪或聚眾賭博罪。上開罰金部分，依刑法施行法第1
    條之1規定，其單位為新臺幣，並提高為30倍。而社會秩序
    維護法第84條規定：「於非公共場所或非公眾得出入之職業
    賭博場所，賭博財物者，處新臺幣9千元以下罰鍰。」則為
    對賭博行為不合於刑法賭博罪之行政處罰規定。以上三種處
    罰賭博行為之規定，其情形並不相同。修正前刑法第266條
    第1項之普通賭博罪，係以在公共場所或公眾得出入之場所
    賭博財物為其成立要件。而社會秩序維護法第84條所定之賭
    博行為，則不以在公共場所或公眾得出入之場所為之為要件
    。至刑法第268條之圖利賭博罪或聚眾賭博罪，亦不以在公
    共場所或公眾得出入之場所為之為要件。依上開規定，在非
    公共場所或非公眾得出入之場所賭博財物，並不構成刑法第
    266條第1項之賭博罪。所謂之「賭博場所」，只要有一定之
    所在可供人賭博財物即可，非謂須有可供人前往之一定空間
    之場地始足為之。以現今科技之精進，電話、傳真、網路均
    可為傳達賭博訊息之工具。電腦網路係可供公共資訊傳輸園
    地，雖其為虛擬空間，然既可供不特定之多數人於該虛擬之
    空間為彼此相關聯之行為，而藉電腦主機、相關設備達成其
    傳輸之功能，在性質上並非純屬思想之概念空間，亦非物理
    上絕對不存在之事物，在電腦網站開設投注簽賭網站，供不
    特定人藉由網際網路連線登入下注賭博財物，該網站仍屬賭
    博場所。透過通訊或電子設備簽注賭博財物，與親自到場賭
    博財物，僅係行為方式之差異而已，並不影響其在一定場所
    為賭博犯罪行為之認定，此為擴張解釋，非法之所禁。惟如
    前所述，修正前刑法第266條第1項之普通賭博罪在成立上，
    係以「在公共場所或公眾得出入之場所」作為要件。所謂「
    公共場所」，係指特定多數人或不特定之人得以出入、集合
    之場所；所謂「公眾得出入場所」，係指非屬公共場所，而
    特定多數人或不特定之人於一定時段得進出之場所。是網際
    網路通訊賭博行為，究應論以修正前刑法第266條第1項之普
    通賭博罪，抑應依社會秩序維護法第84條處罰，則以個案事
    實之認定是否符合於「公共場所」或「公眾得出入之場所」
    賭博財物之要件而定。於電腦網路賭博而個人經由私下設定
    特定之密碼帳號，與電腦連線上線至該網站，其賭博活動及
    內容具有一定封閉性，僅為對向參與賭博之人私下聯繫，其
    他民眾無從知悉其等對賭之事，對於其他人而言，形同一個
    封閉、隱密之空間，在正常情況下，以此種方式交換之訊息
    具有隱私性，故利用上開方式向他人下注，因該簽注內容或
    活動並非他人可得知悉，尚不具公開性，即難認係在「公共
    場所」或「公眾得出入之場所」賭博，不能論以修正前刑法
    第266條第1項之賭博罪，惟如合於社會秩序維護法第84條規
    定之要件，則依該法予以處罰。對此因科技之精進新興賭博
    之行為，如認其可責性不亞於刑法第266條第1項之普通賭博
    罪，於刑事政策上認有依刑法處罰之必要，則應循立法途徑
    修法明定，以杜爭議，並符罪刑法定之原則（最高法院107
    年度台非字第174號判決意旨參照）。
(二)被告於警詢時供稱：（警方於現場檢視你的電腦，其中有2
    個下注的會貝帳號，分別是「87857」、「ABFX68」是誰在
    使用賭博下注？）是我在下注用的等語（見警卷第11頁）。
    於偵查中供稱：「阿鋒」看我都輸錢，給我帳號和密碼進入
    ag.kwin99.net網站等語（見偵卷第7頁），可知賭客需於「
    玖九」、「贏玖九」等賭博網站輸入帳號及密碼後，才能利
    用網際網路登錄賭博網頁進行賭博，各個賭客間應無法知悉
    他人與「玖九」、「贏玖九」等賭博網站成員對賭之資訊，
    僅能了解自己之簽賭情形，是賭客與「玖九」、「贏玖九」
    等賭博網站成員間之賭博行為具有一定封閉性，該賭博內容
    或活動並非他人可得知悉，難認具公開性，即難以認定係在
    「公共場所」或「公眾得出入之場所」賭博，依上開最高法
    院判決意旨，即不能論以修正前刑法第266條第1項之賭博罪
    。
(三)綜上，聲請簡易判決處刑意旨認被告於上開期間所為，亦構
    成刑法第266條第2項、第1項之以網際網路賭博財物罪，尚
    有誤會，且被告所為亦不構成修正前刑法第266條第1項之賭
    博罪，惟此部分若成立犯罪，與上開有罪部分屬於接續犯之
    裁判上一罪關係，爰不另為無罪之諭知。
據上論斷，依刑事訴訟法第452條、第299條第1項前段，刑法266
條第2項、第1項、第42條第3項前段、第38條第2項，刑法施行法
第1條之1第1項，判決如主文。
本案經檢察官林朝文聲請以簡易判決處刑，檢察官洪欣昇到庭執
行職務。
中　　華　　民　　國　　111 　年　　9 　　月　　 5　　日
　　　　　　　　　刑事第八庭    法　官　王惠芬
以上正本證明與原本無異
如不服本判決應於收受本判後20日內向本院提出上訴書狀，並應
敘述具體理由。其未敘述上訴理由者，應於上訴期間屆滿後20日
內向本院補提理由書狀（均須按他造當事人之人數附繕本）「切
勿逕送上級法院」。
  　　　　　　　　　　　　　　　書記官　陳杰瑞
中　　華　　民　　國　　111 　年　　9 　　月　　6 　　日
附錄論罪科刑法條：
中華民國刑法第266條：
在公共場所或公眾得出入之場所賭博財物者，處5萬元以下罰金
。
以電信設備、電子通訊、網際網路或其他相類之方法賭博財物者
，亦同。
前二項以供人暫時娛樂之物為賭者，不在此限。
犯第1項之罪，當場賭博之器具、彩券與在賭檯或兌換籌碼處之
財物，不問屬於犯罪行為人與否，沒收之。